臺灣高等法院高雄分院民事判決　九十三年度再字第六號
　　　再　審原告　甲○○
　　　再　審被告　行政院農業委員會林務局屏東林區管理處
　　　法定代理人　乙○○
右當事人間請求損害賠償事件，再審原告對於中華民國九十一年十二月二十六日本院
九十一年度上易字第一八三號確定判決提起再審之訴，本院判決如左：
　　　主　　　文
再審之訴駁回。
再審訴訟費用由再審原告負擔。
　　　事實及理由
一、聲請再審意旨略以：再審原告於九十三年九月十二日發現足以證明原確定判決附
    圖一所示Ｉ－Ｊ－Ｃ－Ｄ－Ｎ－Ｏ－Ｉ諸點連接線範圍面積０點０一七九公頃土
    地（下稱系爭土地）於租賃契約訂約前即無房屋存在之新證據，即依再審原告所
    提出之編號一七四、一七五之照片可知系爭土地於租賃契約訂約前，並無房屋存
    在；再依證據編號第一七六號臺灣屏東地方法院檢察署七十一年偵字第三一七八
    號不起訴處分書內容以觀，亦可知洪宇弄因無權施築地基線，致放棄施築並留下
    新築地基線可知系爭土地內並無房屋存在；另依證據編號一七七、一七八號林地
    轉租契約書、申請書內容觀之，可知系爭土地於七十三年五月間已無建物；再依
    編號第一七九號恆春林區管理處恆春工作站七十三春業字第一二０二號函亦可知
    行政院農業委員會林務局屏東林區管理處（下稱屏東林管處）於七十三年五月十
    七日即已知悉再審原告於未與其訂定租賃契約前，系爭土地內即已無建物存在。
    是由前開證據可知洪宇弄再訂訂租賃契約前，系爭土地內之房屋即已不存在，事
    後再審原告復與屏東林管處另行訂定租賃契約，因早無房屋存在，再審原告自不
    生房屋讓與之問題，更不受兩造間租賃契約第九條規定之拘束，租賃契約第九條
    就已無標的物之約定，即屬一自始無效之契約，爰請求(一)原確定判決廢棄(二)判決
    如再審原告在前審訴之聲明。
二、按當事人發現未經斟酌之證物或得使用該證物者，得對確定終局判決提起再審之
    訴，但以如經斟酌可受較有利之判決者為限。民事訴訟法第四百九十六條第一項
　　第十三款定有明文。查依兩造契約第二條約定：「本租約出租之林地限房屋之用
　　，不得供其他用途。（前審屏東地院九十一年度訴字第一一二號卷第十五頁），
　　及再審原告陳稱：日據時代我們就已在系爭土地上先蓋房子，嗣後政府來台再把
　　該土地出租給我們等語（本院九十一年度上易字第一八三號卷第九十二頁），並
　　於起訴狀指稱於七十五年四月十八日向林管處請求同意其就租地內「改建房屋」
　　等情，足認系爭房屋於訂立租賃契約（訂約日期七十三年四月十二日）前已存在
　　。是而系爭租賃契約雖係以土地出租供房屋使用，惟就其背景沿革觀察，契約之
    意思係鑑於房屋必占用土地，故而就已有房屋存在之土地為租賃，此再徵之契約
    第九條約定承租人非經核准不得將租地內之房屋改建、增建、擴建等改變行為自
    明。而是否准予改建等變動之行為，乃出租人之權限，而非課予必須同意之義務
    ，究與租地供建屋之基地租賃有別，自難認屏東林管處負有同意甲○○將系爭房
    屋拆除再重建之義務。雖再審原告主張九十三年九月十二日因配偶洪楊郁整理留
    存之舊資料時發現前述編號一七四至一七九號等資料，惟依兩造租賃契約及上述
    各情，再審被告對於再審原告就系爭土地上之房屋有核准改建、增建、擴建或其
    他變動行為之權限，並非負核准之義務，是縱原告存在之房屋，因為他因素而毀
　　壞或拆除，基於約定及林地功能之性質，亦不能認再審被告不准再審原告改建有
　　違契約義務。確定判決綜合辯論全旨解釋契約，乃事實審之職權，非僅以系爭土
　　地有無房屋築地基線為據。至於再審原告提出系爭土地挖土事實之照片二張，未
    能受較有利之判決，再審原告提起再審之訴，顯無理由，爰不經言詞辯論以判決
    駁回。
三、據上論結，本件再審之訴為無理由，依民事訴訟法第五百零二條第二項、第七十
    八條判決如主文。
中　　　華　　　民　　　國　　九十三　　年　　 十一　　 月　　　三　　　日
　　　　　　　　　　　　　臺灣高等法院高雄分院民事第六庭
~B1審判長法官　許明進
~B2法　　　官　李炫德
~B3法　　　官　張明振
正本係照原本作成。
如對本判決上訴，須於判決送達後二十日內向本院提出上訴狀，未表明上訴理由者，
，應於上訴後二十日內向本院提出理由書（均須按他造當事人之人數附繕本）。上訴
時應提出委任律師或具有律師資格之人之委任狀，並依附註條文規定辦理。
中　　　華　　　民　　　國　　九十三　　年　　 十一　　 月　　　五　　　日
~B法院書記官　呂素珍
附註：
民事訴訟法第四百六十六條之一：
對於第二審判決上訴，上訴人應委任律師為訴訟代理人，但上訴人或其法定代理人具
有律師資格者，不在此限。
上訴人之配偶、三親等內之血親、二親等內之姻親，或上訴人為法人、中央或地方機
關時，其所屬專任人員具有律師資格並經法院認為適當者，亦得為第三審訴訟代理人。
第一項但書及第二項情形，應於提起上訴或委任時釋明之。
                                                                        Ｋ
